【裁判字號】    97,易,522
【裁判日期】    970403
【裁判案由】    詐欺
【裁判全文】
臺灣板橋地方法院刑事判決               97年度易字第522號
聲  請  人  臺灣板橋地方法院檢察署檢察官
被      告  丙○○
上列被告因詐欺案件，經檢察官聲請簡易判決處刑（96年度偵緝
字第2485、2486、2487號），本院受理後（96年度簡字第7180號
），認不宜以簡易判決處刑，改為適用通常程序審理，判決如下
：
    主  文
本件免訴。
    理  由
一、聲請簡易判決處刑意旨略稱：被告丙○○可預見申請行動電
    話門號交付他人使用，可能將被犯罪集團作為詐財與其他犯
    罪之聯絡工具，竟基於幫助詐欺之不確定犯意，於民國95年
    9 、10月間某日，在不詳地點，將提供其向泛亞電信股份有
    限公司（下稱泛亞電信公司）申請之門號「0000000000」予
    姓名年籍不詳之成年男子，再交由所屬詐欺集團成員作為詐
    欺犯行使用；嗣該詐騙集團成員及其所屬之詐騙集團成員旋
    即意圖為自己不法之所有，基於詐欺取財之犯意，分別於(一)
    95年12月28日19時許，撥打上開電話向告訴人乙○○佯稱其
    因於支付得標商品匯款時，誤將賣方帳戶設定為約定帳戶，
    要求其持提款卡至自動提款機前操作以取消約定帳戶，致告
    訴人乙○○信以為真而陷於錯誤，遂依該詐騙集團成員指示
    ，於95年12月28日19時16分許，匯款10,011元至該犯罪集團
    成員所指定孫耀尊（另經檢察官聲請簡易判決處刑）之永豐
    商業銀行鶯歌分行帳號00000000000000號帳戶（聲請書贅載
    為「帳戶帳戶」）內。(二)95年12月28日19時6 分許，撥打上
    開電話向告訴人甲○○佯稱其因於支付得標商品匯款時，誤
    將賣方帳戶設定為約定帳戶，要求其持提款卡至自動提款機
    前操作以取消約定帳戶，致告訴人甲○○信以為真而陷於錯
    誤，遂依該詐騙集團成員指示，於95年12月28日19時26分許
    ，匯款9,623 元（聲請書漏載「9,623 」）至該犯罪集團成
    員所指定前揭孫耀尊帳戶內。(三)於95年12月28日21時10分許
    ，撥打上開電話向告訴人莊喬伊佯稱其因於支付得標商品匯
    款時，誤將賣方帳戶設定為約定帳戶，要求其持提款卡至自
    動提款機前操作以取消約定帳戶，致告訴人莊喬伊陷於錯誤
    ，遂依該詐騙集團成員指示，於95年12月28日21時47分許，
    匯款10,901元至丁啟文（另經檢察官聲請簡易判決處刑）第
    一銀行鶯歌分行帳號00000000000 號帳戶內。因認被告涉有
    刑法第30條第1 項、第339 條第1 項之幫助詐欺取財罪嫌等
    語。
二、按案件曾經判決確者，應諭知免訴之判決，且該判決得不經
    言詞辯論為之，刑事訴訟第302 條第1 款及第307 條分別定
    有明文。又按為免訴之判決，係以同一案件，已經法院為實
    體上之確定判決，該被告應否受刑事制裁，既因前次判決而
    確定，不能更為其他有罪或無罪之實體上裁判，此項原則，
    關於實質上一罪或裁判上一罪（如連續犯、牽連犯、想像競
    合犯），其一部事實已經判決確定者，對於構成一罪之其他
    部分，亦均應適用，此種事實係因審判不可分之關係在審理
    事實之法院，就全部犯罪事實，依刑事訴訟法第267 條規定
    ，本應予以審判，故其確定判決之既判力自應及於全部之犯
    罪事實，最高法院28年度上字第2833號、32年度上字第2578
    號判例及95年度臺上字第3206號判決意旨足資參照。
三、經查：
(一)、被告於95年12月23日，在高雄楠梓地區，將其於同日所申辦
    之0000000000號行動電話門號，以1,000 元之代價出售，交
    予真實姓名年籍資料不詳之成年男子，供該男子所屬之詐欺
    集團使用，隨後告訴人李品佳即遭詐騙集團所騙，而於96年
    1 月9 日匯款200,000 元至詐欺集團所指定之丁海玲（另由
    臺灣臺中地方法院檢察署偵辦）之合作金庫帳戶內，被告即
    因此幫助詐欺取財案件，經臺灣花蓮地方法院於96年11月16
    日以96年度花簡字第876 號刑事簡易判決處有期徒刑4 月，
    如易科罰金，以新臺幣1,000 元折算1 日，減刑為有期徒刑
    2 月，如易科罰金，以新臺幣1,000 元折算1 日，嗣經被告
    上訴後，於97年1 月29日撤回上訴而確定，並於97年3 月27
    日易科罰金執行完畢在案，業據被告供述明確，並有通聯調
    閱查詢單、遠傳易付卡客戶資料卡、上開判決書及臺灣高等
    法院被告前案紀錄表各1 份在卷可稽。
(二)、再查，被告於95年12月23日某時許，在高雄楠梓地區，將其
    於同日所申辦之0000000000行動電話門號，以1,000 元之代
    價出售，交予前開真實姓名年籍資料不詳之男子，供該男子
    所屬之詐欺集團使用，隨後告訴人乙○○、甲○○、莊喬伊
    遭詐騙集團以前揭詐術詐騙而分別匯款至上開孫耀尊、丁啟
    文帳戶內之事實，業據被告迭於偵訊及本院訊問時坦承不諱
    ，核與告訴人乙○○、甲○○、莊喬伊於警詢時指訴之情節
    相符，並有行動電話服務申請書、通聯調閱查詢單、前揭孫
    耀尊、丁啟文之帳戶交易往來明細各1 份、自動櫃員機交易
    明細單3 紙在卷可證。是本件被告幫助詐欺取財之犯行，堪
    以認定屬實。
(三)、復參酌被告因缺錢，經報紙廣告得知可申辦門號典當，而於
    95年12月23日，在高雄楠梓地區，除申辦並交付本件「0000
    000000」行動電話門號予前開男子外，亦同時交付前案「00
    00000000」予同名男子乙節，業據被告於偵訊及本院訊問時
    供述明確（詳見本院96年度簡字第7180號卷第17至18、31至
    32頁），並有前開二個門號之申請書可證，且衡其所述尚非
    與常情不合，亦查無其他證據證明被告係於不同時間交付前
    揭二個門號，自應認定被告確係同時、地，交付前揭二個門
    號予該名男子使用。準此而論，本件自應認被告同時、地交
    付前揭二個行動電話門號給該名男子使用，故被告以一幫助
    行為，同時觸犯四相同之幫助詐欺取財罪名，依刑法第55條
    規定，應成立想像競合犯之裁判上一罪。
(四)、綜上所述，被告本件所涉上開聲請簡易判決處刑意旨所述幫
    助詐欺之犯罪事實，與前案由臺灣花蓮地方法院以96年度花
    簡字第876 號刑事簡易判決確定之幫助詐欺犯罪事實，具有
    想像競合犯之裁判上一罪關係，自應為前案確定判決之既判
    力效力所及。則揆諸前開說明及法條意旨，爰不經言詞辯論
    ，逕為諭知免訴之判決。
四、又檢察官聲請簡易判決處刑，而法院於審理後，認應為免訴
    判決之諭知者，應適用通常程序審判之，刑事訴訟法第452
    條、第451 條之1 第4 項第3 款分別定有明文。本件檢察官
    雖聲請簡易判決處刑，惟本院認本件與前案即臺灣花蓮地方
    法院96年度花簡字第876 號刑事簡易判決有想像競合犯之裁
    判上一罪關係，即為同一案件曾經判決確定，依法應諭知免
    訴之判決，故依照上開法條及說明，改依通常程序審判，併
    此敘明。
據上論斷，應依刑事訴訟法第452 條、第302 條第1 款、第307
條，判決如主文。
中    華    民    國    97    年    4     月    3     日
                  刑事第六庭    審判長法  官  高文淵
                                      法  官  古秋菊
                                      法  官  饒金鳳
以上正本證明與原本無異。
如不服本判決，應於判決送達後10日內，向本院提出上訴書狀，
且上訴書狀應敘述具體理由，而上訴書狀未敘述上訴理由者，應
於上訴期間（即自收受判決書之翌日起算10日）屆滿後20日內補
提理由書。
                                      書記官  王春森
中    華    民    國    97    年    4     月    3     日


司法院資訊處製作；財團法人民間司法改革基金會備份。
